【裁判字號】    97,消債抗,41
【裁判日期】    970723
【裁判案由】    聲請更生程序
【裁判全文】
臺灣高雄地方法院民事裁定            97年度消債抗字第41號
抗  告  人  甲○○
代  理  人  徐豐益律師
上列抗告人因聲請更生事件，抗告人對於民國97年5 月30日本院
97年度審消債更字第625 號裁定提起抗告，本院裁定如下：
    主  文
抗告駁回。
抗告費用新臺幣壹仟元由抗告人負擔。
    理  由
一、抗告意旨略以：消費者債務清理條例第151 條第1 項及消費
    者債務清理條例施行細則第44條，彼此並無矛盾而屬補充關
    係。為使債務協商機制落實，不至因債權金融機構聲請或繼
    續執行強制程序而使其窒礙難行，任一債權銀行於協商成立
    後聲請強制執行者，視為協商不成立。其立法意旨係俾利債
    務人得盡速向法院聲請更生或清算。其次，消費者債務清理
    條例施行細則第44條後段係屬前置協商程序之例外，若債務
    人聲請協商程序前，債權人已聲請強制執行程序，經過債務
    人詢問仍不同意延緩執行者，本條例細則第44條逕規定其效
    果為協商不成立，債務人勿庸聲請協商，即得執此規定逕行
    聲請更生或保全。是若認債權金融機構於債務人請求協商前
    ，已聲請強制執行者，債務人仍須依本條例第151 條第1項
    請求協商，則本條例細則形同虛設，將影響個別債權人之債
    權公平受償且不利於整個更生程序進行。本件抗告人於民國
    97年4 月22日已發函予執行中之債權銀行玉山商業銀行股份
    有限公司（下稱玉山銀行），要求玉山銀行表明是否同意延
    緩執行，然玉山銀行屆期仍未答覆，應依視為協商不成立。
    原裁定卻以抗告人未與銀行進行協商而駁回抗告人聲請，此
    裁定自非合法，爰依法提起抗告。並聲明：（一）原裁定廢
    棄。（二）抗告人准予開始更生程序。
二、債務人對於金融機構因消費借貸、自用住宅借款、信用卡或
    現金卡契約而負債務，在聲請更生或清算前，應提出債權人
    清冊，以書面向最大債權金融機構請求協商債務清償方案，
    並表明共同協商之意旨，消費者債務清理條例第151 條第1
    項定有明文。又「債務人依本條例第一百五十一條第一項規
    定請求協商債務清償方案後，任一債權金融機構於協商期間
    內對其財產聲請強制執行者，視為協商不成立。債權金融機
    構於債務人請求協商前已聲請法院開始強制執行程式，而不
    同意延緩執行者，亦同」，消費者債務清理條例施行細則第
    44條亦有明文。而本條例第151 條第1 項所定之前置協商程
    序，其立法目的在於本條例施行後，可期待債權金融機構有
    較大之讓步，如能協商成立，對雙方當事人均屬有利，為促
    使債務人與債權人雙方自主協商債務清償方案，有效分配司
    法資源，節省當事人之勞費，允宜給予再次債務協商之機會
    ，爰設本條。本條例施行細則第44條之立法說明亦載明：為
    使債務協商機制，不致因債權金融機構聲請或繼續強制執行
    程序而落空，債務人依本條例第151 條第1 項規定請求協商
    債務清償方案後，任一債權金融機構於協商期間內對其財產
    聲請強制執行；或債權金融機構於債務人請求協商前已聲請
    法院開始強制行程序，而不同意延緩執行者，均應視為協商
    不成立，俾利債務人得儘速向法院聲請更生或清算。亦即債
    權金融機構於債務人提出協商請求後，若仍聲請強制執行或
    不同意延緩執行者，顯無協商意願，始得視為協商不成立，
    若債務人自始未曾依本條例第151 條第1 項提出債權人清冊
    ，以書面向最大債權金融機構請求協商債務清償方案，並表
    明共同協商之意旨請求協商或未曾將已請求協商之意旨通知
    執行中之債權金融機構，則該債權金融機構無法知悉已有協
    商之請求並據以判斷是否參與協商或同意延緩執行。且若債
    務人毋庸依本條例第151 條第1 項所定之協商前置機制，即
    得要求執行中之任一債權金融機構延緩執行，並以債權金融
    機構不同意延緩或未予答覆為由，即視為協商不成立，而得
    以請求更生，則無異以延緩執行為手段，而規避本條例第15
    1 條第1 項所定之協商前置程序，此顯非本條例施行細則第
    44條之制定原意。
三、本件聲請人自始即未曾依本條例第151 條第1 項所定之協商
    前置機制請求協商，僅於97年4 月22日委請律師發函予強制
    執行程序之債權銀行玉山銀行要求表明是否同意延緩執行，
    並以玉山銀行未予答覆為由，逕視為協商不成立而向本院聲
    請更生，揆諸前揭說明，其聲請不合程式，應予駁回。
四、據上論結，本件抗告為無理由，依消費者債務清理條例第11
    條第2 項、第15條，民事訴訟法第495 條之1 第1 項、第44
    9 條第1 項、第95條、第78條，裁定如主文。
中    華    民    國    97    年    7     月    23    日
              民事第五庭    審判長法  官  林玉心
                                  法  官  柯盛益
                                  法  官  林勇如
上為正本係照原本作成。
不得再抗告。
中    華    民    國    97    年    7     月    23    日
                                  書記官  吳韻芳


司法院資訊處製作；財團法人民間司法改革基金會備份。
